臺灣彰化地方法院刑事判決　　　　　　　95年度訴字第1790號
公　訴　人　臺灣彰化地方法院檢察署檢察官
被　　　告　乙○○
　　　　　　　　　　弄7號
指定辯護人　黃紫芝律師
上列被告因強盜等案件，經檢察官提起公訴（95年度偵字第7783
號），本院判決如下：
    主  文
乙○○無罪。
    理  由
一、公訴意旨略以：被告乙○○分別基於為自己不法所有之意圖
    ，先後於：民國（下同）93年6月24日下午4時30分許，在
    彰化縣員林鎮○○路588號前，騎乘車牌XFQ-002號重型機車
    ，由後方搶奪丙○○所有皮包1只（內有新臺幣《下同》5千
    元、BENQ牌序號000000000000000號行動電話1支及丙○○身
    分證、駕照、聯邦銀行金融卡、郵局金融卡、中國信託銀行
    信用卡各1張），得手後逃離現場。復與姓名、年籍不詳
    成年男子共同基於犯意聯絡，於93年7月4日凌晨1時30分許
    ，由乙○○駕駛車號不詳之自小客車搭載該男子，至彰化縣
    員林鎮東北里小嶺頂，由乙○○及該男子戴口罩各持客觀上
    足以危害人身安全之西瓜刀1支（未扣案），脅迫甲○○、
    楊富任、戊○○、己○○，使甲○○、楊富任不能抗拒，致
    甲○○交付200元、門號0000000000號行動電話1支予該男子
    、楊富任交付香煙1包予乙○○，得手後逃離現場。嗣經警
    調閱93年6月24日下午4時22分至33分許彰化縣員林鎮○○路
    588號附近監視器畫面及甲○○、楊富任、戊○○、己○○
    報警，因認被告乙○○涉犯刑法第325條第1項之搶奪罪嫌及
    刑法第330第1項之攜帶兇器強盜罪嫌等語。
二、按犯罪事實應依證據認定之，無證據不得推定其犯罪事實；
    又不能證明被告犯罪者，應諭知無罪之判決，刑事訴訟法第
    154條及同法第301條第1項分別定有明文。本件公訴人認被
    告乙○○涉有上揭搶奪罪嫌，係以告訴人即證人丙○○之指
    證、本件搶奪案現場監視器VCD1片、搶奪案現場監視器畫面
    翻拍照片12張為論據，認被告涉有強盜罪嫌係以告訴人即證
    人甲○○、證人楊富任、戊○○、己○○之指證及證人楊富
    任、戊○○、己○○於偵訊時當庭所繪本件強盜案現場及相
    關人員位置圖各1紙及被告乙○○使用門號0000000000號行
    動電話於93年6月22日至7月20日雙向通聯紀錄為主要論據。
    惟訊據被告乙○○自警訊、偵查以迄審理中均堅決否認有上
    揭搶奪、強盜犯行，辯稱：伊並未於上揭時間至彰化縣員林
    鎮○○路588號附近搶奪，該監視光牒片中所攝人物並非伊
    ；伊亦未於上揭時間至東北里小嶺頂持刀強盜，是夜伊在花
    壇鄉三春村幫友人張家宏刺青，並未出門等語。其辯護人亦
    為被告辯稱略以：證人丙○○、甲○○、楊富任、戊○○、
    己○○等人於警訊所陳並無證據能力，其等於警訊中之指認
    復未依「警察機關實施指認犯罪嫌疑人程序要領」規定辦理
    ，係在查獲被告後通知證人等逕行指認，其等所為之指認不
    得執為不利被告之基礎；又就搶奪部分之證人丙○○於偵查
    中並未能確認行搶之人即為被告，監視器攝影光牒片內容之
    人物臉部特徵無法清楚辨識，且該人之右小腿似有刺青，與
    被告左小腿刺青明顯不同；而強盜部分之案發時間為燈光不
    明、夜色昏暗時間，證人甲○○、楊富任、戊○○、己○○
    等人於該情況下之記憶所為之指認自難正確，且本案均復未
    於被告身上或住處查得本案遭搶或強盜之財物，是本案除證
    人等人之模糊指認外，餘無其他事證可資認定，自應諭知無
    罪等語。
三、按被告以外之人於審判外之言詞或書面陳述，除法律有規定
    者外，不得作為證據，刑事訴訟法第159條第1項定有明文；
    準此，本案之證人丙○○、甲○○、楊富任、戊○○、己○○等人於警訊時之陳述並無證據能力，合先敘明；又本案搶
    奪案件案發時間為93年6月24日、強盜案件為93年7月4日，
    該二案於案發後並未查得被告有何涉及本案之事證，係被告
　　因另案於93年7月15日遭警緝獲後，始經警通知被害人等前
　  往警局對被告指證而認被告涉犯本案，然均未於被告身上或
    住處查得有關本件遭搶財物或作案刀械、機車等事證乙情，
    業據證人即警員蕭坤哲供證在卷（參台中地檢95偵1004號卷
    第10-11頁），是本案之被害人等之指認即為本案之唯一證
    據，且被害人等之指認與搶奪及強盜案發時分別相隔有21日
    及11日之久，搶奪案發時間僅係短暫之數秒，強盜案件之案
    發時間則係在深夜之郊區野外，稽此，被害人等人於事後之
    指認是否仍為正確可採，自應詳加審究。經查：
(一)就搶奪部分之證人即被害人丙○○於93年9月29日偵查中供
    證：「（有無確定就是在警局指認的乙○○？）去警察局指
    認時因為時間隔很久，不是很確定，他載安全帽，臉及體型
    都很像，他搶我的時候有停頓一下才走。（他在搶你時停頓
    多久？）他停了五秒，用右手搶，然後用右手加油門。．．
    ．」（參93偵6922號卷第19頁）、「（被搶時有無看到搶你
    的人？）沒有看的清楚，我把包包要放入機車內，他就騎機
    車搶我，我因為嚇到沒有看得很清楚。．．．你沒有印象為
    何知道警察局那人是搶你的人？）因為側臉很像，可是我不
    敢確認是他，因為當時時間太短又呆掉，不敢確認是他。．
    ．．」（93偵6922號卷第46-47頁）；於本院審理中供證：
    「（是否可以指認當時搶你的人？）沒有辦法，因為時間已
 　 久，已經得模糊了」等語（參本院95年12月26日審判筆錄）
　  ，核諸證人丙○○上揭自偵查迄本院審理中始終未能確認該
    搶奪之人是否即為本件之被告，自非能執其不明確之指證遽
    認被告有搶奪犯行；又此部分經警調閱搶奪現場監視器VCD
    及翻拍照片12幀（附警卷），經本院勘驗結果：「面容無法
    清晰辨識，行搶男子橘色上衣、短褲、頭載安全帽，腳穿拖
    鞋，體型瘦削」（參本院95年12月8日筆錄），而該搶奪之
    人之臉部及體型雖與被告瘦削體型幾分相似，然並未能明確
    辨識即為被告，經本院將該監視器VCD中就該人之臉部及右
    小腿特徵部分送請解析鑑定結果：「因其原始影像解析度不
    佳，經處理及放大後仍無法辨識其右小腿及臉部特徵」，有
    內政部警政署刑事警察局刑鑑字第0960018909鑑定書及光牒
    放大解析相片4幀可參，是該監視器所攝VCD及翻拍照片亦非
    得作為不利被告之認定。
(二)就強盜部分之證人己○○於偵查中供證：「（你怎麼確定搶
    你的人是乙○○？）我們下來時，路沒有很大條，他們上去
    ，在搶之前有看到，我有看到乙○○在車內，乙○○開車，
　　乙○○有看我，我也有看到他，我們有互相瞪，他有長痘痘
　  ，理平頭，我當時只有離他三十公分，我的機車有照到他」
  　（93偵6922號卷第20頁）、「（會車完多久搶你們？）沒幾
    分鐘，他們說要搶劫，我只聽到搶劫，不知道是哪個搶匪講
    的，他們載口罩跟拿西瓜刀，會車那人頭髮是短的、平頭的
    ，他們說搶劫我就跑了，沒清楚看到他們的髮型，只知道會
    車那人是平頭，會車那人確定是照片中的人」（同上偵卷第
    47-48頁）等語；證人丁○○證稱：「會車時我沒有看到，
    會完就看到一台車子上來，上來之後他們在涼亭附近停下來
    ，停了五分鐘才上來，戴口罩，有二人，一個比較高，跟我
    差不多，比我胖一些，高的那個是平頭，另一個比較矮，我
    比較沒看到，他們都戴口罩遮住，他們要我們把錢拿出來，
    二個人都要講，他們說錢拿出來不會傷害我們，他們都說台
    語，他們揮西瓜刀嚇我們，短袖或長袖我忘了」等語（同上
    偵卷第48-49頁），證人戊○○證稱：「（搶的人你有無看
    過？）在被搶的那天我有看到他的臉，他有戴口罩，我是他
    臉的上部認出是他。．．．（你在警局為何指是他？）在警
    察局他們遮住他臉的下半部，就是很像」等語（同上偵卷第
    22頁）、甲○○證述：「我們上去看夜景，看到二人拿西瓜
    刀，一個先跑掉，高的那個對我，矮的那人對其他二人，高
    的那人是平頭，當時很暗，只有一點月光，他們要我不要動
    ．．．（有無看到搶的人身上的特徵？）忘記了。（是否警
    局那人？）我只記得搶我那人額頭很多痘痘，戴口罩，是平
    頭，他高我一顆頭，我不太敢確定是他，時間過太久了」等
    語（同上偵卷50頁）；準此可知，證人己○○係於其等4人
    分騎機車前往案發地點之前，在山間路徑上曾與一輛下山車
    輛會車時所見，稽此僅係於夜間在山徑兩車相會時之短暫瞬
    間所見之記憶，於時隔11日後是否仍能正確指認無訛，殊質
    懷疑而非可遽信；又證人甲○○對於是夜在案發山上行劫之
    人是否為本件被告乙情始終未能確定；而證人戊○○、丁○○雖較為明確指認其中二名歹徒之一即為被告，然以案發時
    係在夜色昏暗之郊區野外、歹徒復戴有口罩、僅露半臉之情
    況下，殊難期待證人戊○○、丁○○憑記憶所為指認仍能正
    確，矧證人丁○○於本院審理中明確供證行劫歹徒（指被告
    ）身材較其為高等語在卷（參本院95年12月26日審判筆錄）
    ，然查證人丁○○身高即為180公分（參本院同上筆錄），
    而被告身高則僅為171公分，此經本院實際勘量在卷（參本
    院95年11月3日準備程序筆錄），是被告身材顯然較證人丁○○體型短矮甚多，就此明顯易辨特徵乙節，亦與被告身材
    不符，可認證人丁○○上揭就被告所為之指證尚非全然正確
    ，非可遽信。綜上，本案強盜部分之證人己○○、甲○○、
    戊○○、丁○○之指證亦非足為被告強盜犯行之認定。再證
    人丁○○、戊○○等人所繪之強盜案現場及相關人員位置圖
　  各1紙（附95偵7783號卷第25、26頁），係其等遭劫情形之
    陳述，就本案是否係確係被告行劫乙情並未能為證明，附此
    敘明。
(三)又檢察官所提被告所持用0000000000號行動之電話通聯紀錄
    （附93偵6922卷第52-76頁），查該行動電話通聯紀錄係自9
    3年6月24日21:19起之紀錄，並無本件搶奪案發時（是日16
    時30分許）之通聯紀錄，核與本案搶奪部分難認有何關聯而
    未能有何證明；又該通聯紀錄中就強盜案發時（93年7月4日
    凌晨1時30分許）之通聯紀錄為：「93年7月3日20:50:52；
    （基地台址）彰化縣員林鎮○○路297-6號7樓頂」；之後即
    為「93年7月4日12:47:37；（基地台址）彰化縣花壇鄉○○
    村○○路○段356號二樓頂」，其間並無本件強盜案發時之通
    聯紀錄，就本案強盜案件亦無法為任何之證明，檢察官復未
    敘明該通聯紀錄可為如何證明，是該通聯紀錄與本案之搶奪
    或強盜案件均難認有何關聯，尚不得作為本案之證明，亦併
    敘明之。
(四)又被告乙○○自警訊、偵查及本院審理中均堅決否認有本件
    搶奪及強盜犯行，辯詞復為一致，經本院徵得被告及辯護人
    同意，將被告送請內政部警政署刑事警察局（以熟悉測試法
    及區域比對法）施作測謊鑑定結果：「一、受測人乙○○於
    測前會談稱測謊人員所出示搶案照片上的搶匪並不是渠本人
    ，經測試結果，無不實反應。二、受測人乙○○於測前會談
    稱案發當天（93.07.04）渠並沒有在員林鎮東北里小嶺頂山
    上，持西瓜刀強盜任何人的財物，經測試結果，無不實反應
    」，此有該局96年4月10日刑鑑字第09600526 05號鑑定書、
    測謊鑑定說明書、測謊圖譜分析量化表、測謊儀器測試具結
    書、鑑定中資歷表等件在卷足憑（附本院審理卷），此亦堪
    為被告否認犯行辯詞可採之佐證。
(五)綜上所述，本件搶奪案之證人即被害人丙○○對於行搶之人
    是否即為本件被告乙節始終未能明確指認，監視器VCD及翻
    拍照片亦無法清晰辨識行為人，經本院送請鑑定亦因解析度
    不佳而無法辨識行為人臉部及腳部特徵致無法核對；又證人
    即強盜案之被害人己○○、甲○○、戊○○及丁○○等人對
    被告之指認亦未可遽信，其等所繪之現場圖僅得為確有遭劫
    情事之佐證而非能證明被告即為行為人之證據，而被告之行
    動電話通聯紀錄與本案難認有何關聯，且被告經測謊結果就
    其有無實施本案之問題均無不實反應，本案復無任何遭劫財
    物或被告作案工具扣案可佐，是認公訴人所提證據尚不足以
    證明被告有本件搶奪及強盜犯行，此外，復查無其他積極證
    據足資證明被告有何上開犯行，揆諸首開說明，自應為無罪
    之諭知。
據上論斷，應依刑事訴訟法第301條第1項前段判決如主文。
本案經檢察官鮑慧忠到庭執行職務。
中　　華　　民　　國　　96　　年　　5 　　月　　29　　日
                  刑事第三庭    審判長法  官   林欽章
                                      法  官   姚銘鴻
                                      法  官   葉明松
以上正本證明與原本無異。
如不服本判決，應於判決送達後十日內向本院提出上訴狀 (須附
繕本 )。
告訴人或被害人對於判決如有不服具備理由請求檢察官上訴者，
其上訴期間之計算係以檢察官收受判決正本之日期為準。
中　　華　　民　　國　　96　　年　　5 　　月　　29　　日
                                      書記官   魏嘉信
